臺灣高雄地方法院刑事判決　　　　　　　 96年度易字第979號
公　訴　人　臺灣高雄地方法院檢察署檢察官
被　　　告　甲○○
上列被告因詐欺案件，經檢察官提起公訴（96年度偵緝字第16號
），本院判決如下：
    主  文
甲○○幫助意圖為自己不法之所有，以詐術使人將本人之物交付
，處有期徒刑肆月，如易科罰金，以銀元參佰元即新臺幣玖佰元
折算壹日，減為有期徒刑貳月，如易科罰金，以銀元參佰元即新
臺幣玖佰元折算壹日。
    事  實
一、甲○○明知其提供個人金融帳戶予陌生人士使用常與財產犯
    罪密切相關，甚有可能被他人所利用以遂其等詐欺犯罪及隱
    匿、掩飾其等犯罪所得財物或財產上利益之目的，竟仍容任
    所提供之帳戶可能被他人用以詐欺取財結果之發生，而基於
    幫助他人實施詐欺取財犯罪之不確定故意，於民國94年底、
    95年初某日，在不詳地點，將其所申設之高雄市前鎮區高雄
    草衙郵局00000000000000號帳戶之存摺、印章、提款卡、密
    碼交付予姓名年籍不詳之人，該姓名年籍不詳之人收受後，
    即意圖為自己不法之所有，夥同其他姓名年籍不詳之人，自
    95年2 月23日起陸續以「劉宜靜」或「李處長」等名義，撥
    打電話聯絡居住在臺東縣關山鎮之乙○○，佯稱乙○○在臺
    中市○○區○ 段151 號「漢神居家生活館」所舉辦之抽獎活
    動中，抽中價值新臺幣（下同）72萬8,000 元之按摩浴缸，
    並寄發抽獎通知，進而要求乙○○繳交稅金、入會手續費等
    各種名目之款項至指定帳戶內，使乙○○不疑有詐，而於95
    年2 月23日至同年3 月10日間，在臺東關山郵局陸續匯入款
    項至指定帳戶內，其中1 筆係於95年3 月1 日匯款8 萬1,00
    0 元至甲○○前開高雄草衙郵局之帳戶，嗣因乙○○發現有
    異，而報警循線查悉上情。
二、案經高雄市政府警察局三民第一分局報告臺灣高雄地方法院
    檢察署檢察官偵查起訴。
    理  由
一、按被告以外之人於審判外之陳述，雖不符刑事訴訟法第159
    條之1 至第159 條之4 規定，而經當事人於審判程序同意作
    為證據，法院審酌該言詞陳述或書面陳述作成時之情況，認
    為適當者，亦得為證據；當事人、代理人或辯護人於法院調
    查證據時，知有該法第159 條第1 項不得為證據之情形，而
    未於言詞辯論終結前聲明異議者，視為有前項之同意，該法
    第159 條之5 業已明揭其旨。本件所引審判外之書面事證，
    檢察官、被告均知為審判外之書面事證，且均同意或無異議
    作為證據，本院審酌其取證之過程並無瑕疵，且與本案具有
    關連性，未見有何不適當之情形，是得為證據，合先敘明。
二、訊據被告固不否認有在高雄草衙郵局開戶之事實，然矢口否
    認有何幫助詐欺犯行，辯稱：伊於93或94年間曾向銀行辦理
    貸款，貸得款項轉到高雄草衙郵局帳戶，伊隨即提領完畢，
    嗣後即未使用該帳戶，伊將該帳戶之存摺及印章放在車上，
    但提款卡及密碼並未置於車上，94年底、95年初之間車內財
    物被竊，存摺及印章亦一併遭竊，因帳戶內餘額只有數十元
    ，所以伊並未辦理掛失，至於提款卡則是於另一不同時間遺
    失等語。經查：
（一）前揭乙○○受騙而匯款8 萬1,000 元至被告設於高雄草衙
      郵局帳戶之事實，業經證人乙○○於警詢及偵訊中證述歷
      歷，復有郵政國內匯款執據、臺東縣警察局關山分局受理
      刑事案件報案三聯單、該分局受理詐騙案件紀錄表、「漢
      神居家生活館」邀請函、中華郵政股份有限公司高雄郵局
      95年4 月7 日高營字第0952001378號函附開戶資料及交易
      明細可資佐證。茲應審究者，乃被告有無將帳戶交予他人
      使用。被告雖以前詞置辯，然而，金融帳戶事關存戶個人
      財產權益之保障，專屬性甚高，除非與本人有密切關係者
      ，一般人均有妥為保管以防阻他人任意使用之認識，被告
      既自稱久未使用該帳戶，衡情為何還要一直將存摺及印章
      放在車上四處移動而不妥善保管？又發現失竊後為何不辦
      理掛失以防止他人盜用？又觀諸前述郵政國內匯款執據及
      被告帳戶之交易明細可知，乙○○於95年3 月1 日匯入款
      項至被告帳戶後，當日隨即有以自動櫃員機跨行提領款項
      之紀錄，倘若果如被告所述，其存摺、印章與提款卡是在
      不同時間遭竊或遺失，衡情行騙之人如何能同時獲悉被告
      帳戶之帳號、戶名及提款卡密碼，而於騙使乙○○將款項
      匯入被告帳戶後，隨即以提款卡提領之？另自行騙成員之
      角度審酌，彼等既知以他人帳戶掩飾犯罪所得，當係狡詐
      之徒，而非智商愚昧之人，應知社會正常之人如有存摺、
      提款卡、印章等物遺失，為防止取得之人盜領其存款或使
      用其帳戶，當會於發現後即向金融機構辦理掛失止付，而
      於掛失止付後，彼等即無法提領帳戶內之款項，則彼等大
      費周章從事犯罪行為，甘冒犯罪後遭追訴、處罰之風險，
      卻只能為他人作嫁衣，此等損人不利己之舉，又豈是狡詐
      之詐騙罪犯所為之事？由此益證被告所辯情節不足採信，
      其應有將帳戶之存摺、印章、提款卡、密碼提供予他人使
      用之事實甚明。
（二）復按刑法上之故意，非僅指直接故意，尚包含間接故意（
      未必故意），所謂間接故意係指行為人對於構成犯罪事實
      ，預見其發生而其發生並不違反其本意者而言，刑法第13
      條第2 項業已明揭其旨。另幫助犯之成立以行為人主觀上
      認識被幫助者正欲從事犯罪或係正在從事犯罪，且該犯罪
      有既遂之可能，而其行為足以幫助他人實現構成要件者，
      即具有幫助之故意，並不以行為人明知被幫助者確係犯何
      罪名為必要。又金融帳戶為個人之理財工具，一般民眾皆
      可自由申請開設金融帳戶，並無特殊限制，且得同時在不
      同金融機構申辦多數帳戶使用，如無特別理由，衡情應無
      隨意借用他人帳戶使用之理，況金融帳戶事關存戶個人財
      產權益之保障，專屬性甚高，除非與本人有密切關係者，
      一般人均有妥為保管以防阻他人任意使用之認識，縱使偶
      有交付他人使用之特殊情形，亦應會先行瞭解用途，另參
      以詐騙集團收取他人帳戶，以隱匿自己犯罪之不法行徑，
      規避執法人員之查緝，並確保自己犯罪所得之財物，類此
      案件在目前社會上層出不窮，坊間新聞媒體亦多所報導再
      三披露，是為避免此等專屬性甚高之物品被不明人士利用
      為詐騙犯罪之工具，應為一般生活經驗所易於體察之常識
      ，被告身為成年之人，且有相當之學歷（依95年12月26日
      警詢筆錄所載為五專肄業），應無不知之理，則被告任意
      提供自己帳戶相關資料，其對於對方取得帳戶之目的可能
      供作詐欺取財使用，自當有所預見，縱無證據證明其明知
      收取帳戶者之犯罪態樣，然就對方嗣後將其所提供之帳戶
      供作詐欺取財之用，並藉以方便取得贓款及掩飾犯行，顯
      不違反被告之本意，揆諸前揭說明，被告自有幫助詐欺取
      財之間接故意甚明。
（三）綜上所述，本件事證明確，被告犯行應堪認定。
三、按行為後法律有變更者，適用行為時之法律，但行為後之法
    律有利於行為人者，適用最有利於行為人之法律，刑法第2
    條第1 項定有明文。就本件被告甲○○所犯刑法第339 條第
    1 項詐欺取財罪之罰金刑而言，95年6 月14日修正公布之刑
    法施行法第1 條之1 將其貨幣單位及提高額度另作規定，取
    代原罰金罰鍰提高標準條例第1 條前段規定之適用，換算數
    額結果與舊法固然並無不同，然刑法於95年7 月1 日修正施
    行前之第33條第5 款原規定罰金刑為銀元1 元以上，亦即新
    臺幣3 元以上，修正後該條款則將罰金刑提高為新臺幣1,00
    0 元以上，並以百元計算之，核諸刑法第35條所規定刑之輕
    重比較標準，詐欺取財罪之刑度應以行為時之法律規定較有
    利於被告。其次，就罰金刑之減輕，依修正後刑法第67條規
    定，其最高度及最低度同減輕之，與修正前刑法第68條所定
    僅減輕其最高度加以比較，以修正後規定較有利於被告。經
    綜合比較結果，新法雖在罰金刑之減輕部分較有利於被告，
    然本件並未科處罰金刑，則新法對於被告並無較有利情形，
    是依刑法第2 條第1 項前段規定，仍應適用被告行為時之舊
    法。至於刑法第30條第2 項幫助犯減輕其刑之規定雖有做文
    字修正，對被告並無有利或不利之影響，尚不生比較問題，
    附此敘明。核被告所為，係犯刑法第339 條第1 項詐欺取財
    罪之幫助犯，並依刑法第30條第2 項規定，按正犯之刑減輕
    之。茲審酌被告率將帳戶資料交由他人以供犯詐欺罪並逃避
    查緝，使被害人乙○○遭詐騙8 萬1,000 元，不僅侵害他人
    財產權，且破壞社會治安及金融交易秩序，被告犯後復未坦
    認犯行表現悔意，以及其犯罪之手段、所生損害、檢察官具
    體求處有期徒刑4 月等一切情狀，量處如主文所示之刑，並
    依中華民國96年罪犯減刑條例第2 條第1 項第3 款規定，減
    其刑期2 分之1 ，另諭知易科罰金之折算標準，以資懲儆（
    被告行為時之刑法第41條第1 項前段原規定：「犯最重本刑
    為5 年以下有期徒刑以下之刑之罪，而受6 個月以下有期徒
    刑或拘役之宣告，因身體、教育、職業、家庭之關係或其他
    正當事由，執行顯有困難者，得以1 元以上3 元以下折算1
    日，易科罰金」，且罰金罰鍰提高標準條例第2 條規定，折
    算標準就其原定數額提高為100 倍折算1 日，亦即，被告行
    為時之易科罰金折算標準，係以銀元100 元以上300 元以下
    折算1 日，經折算為新臺幣後，應以新臺幣300 元以上90 0
    元以下折算為1 日，而被告行為後之95年7 月1 日修正施行
    之刑法第41條第1 項前段則規定：「犯最重本刑為5 年以下
    有期徒刑以下之刑之罪，而受6 個月以下有期徒刑或拘役之
    宣告者，得以新臺幣1 千元、2 千元或3 千元折算1 日，易
    科罰金」，95年7 月1 日修正施行之罰金罰鍰提高標準條例
    亦將第2 條規定予以刪除，比較新舊法結果以舊法較有利於
    被告，是應依刑法第2 條第1 項前段規定適用舊法諭知易科
    罰金之折算標準）。
據上論斷，應依刑事訴訟法第299 條第1 項前段，刑法第2 條第
1 項前段、第30條第2 項、第339 條第1 項、修正前第41條第1
項前段，罰金罰鍰提高標準條例第1 條前段、修正前第2 條，現
行法規所定貨幣單位折算新臺幣條例第2 條，中華民國96年罪犯
減刑條例第2 條第1 項第3 款、第7 條、第9 條，判決如主文。
本案經檢察官丙○○到庭執行職務。
中　　華　　民　　國　　96　　年　　7 　  月　　25  　日
                  鳳山刑事第二庭  審判長法　官    黃建榮
                                        法  官    李嘉益
                                        法  官    譚德周
以上正本證明與原本無異。
如不服本判決，應於判決送達之日起10日內向本院提出上訴書狀
中　　華　　民　　國　　96　　年　　7 　　月　　25　　日
。　　　　　　　　　　　　　　　　　　　書記官    林雅婷
附錄法條：
刑法第339 條第1 項
意圖為自己或第三人不法之所有，以詐術使人將本人或第三人之
物交付者，處5 年以下有期徒刑、拘役或科或併科1 千元以下罰
金。
